【裁判字號】    94,訴,2383
【裁判日期】    950210
【裁判案由】    損害賠償
【裁判全文】
臺灣高雄地方法院民事判決              94年度訴字第2383號
原      告  甲○○
            乙○○
共      同  孫志鴻律師
訴訟代理人
複 代理 人  蔡鴻杰律師
            邱麗妃律師
被      告  惠勝實業股份有限公司
法定代理人  丙○○
訴訟代理人  丁○○
上列當事人間請求損害賠償事件，經本院於民國95年1月20日言
詞辯論終結，判決如下：
    主  文
原告之訴及假執行之聲請均駁回。
訴訟費用由原告負擔。
    事實及理由
壹、程序部分：本件原告前於臺灣高等法院高雄分院（下稱高雄
    高分院）93年度勞上易字第17號請求本件被告給付薪資事件
    審理中（下稱前案），雖表明不主張終止委任契約後之損害
    賠償請求權（見本院卷第22頁反面），然原告於前案係依僱
    傭或委任之法律關係，請求被告給付薪資報酬，要與本件原
    告依民法第549 條第2 項規定起訴請求被告給付終止委任契
    約後之損害賠償無關，自無強求原告於前案中合併請求之理
    ；又被告是否於不利原告之時期終止系爭委任契約，及原告
    是否因此受有損害等爭點，未據兩造於前案辯論，且高雄高
    分院於前案判決之理由中亦未作出判斷，是原告提起本訴，
    並無違民事訴訟上誠信原則，合先敘明。
貳、實體部分：
一、原告主張：伊二人於民國79年1 月1 日起均任職被告公司之
    副總經理，兩造間成立委任契約（下稱系爭委任契約），甲
    ○○月薪新臺幣（下同）13萬1,082 元、乙○○月薪11 萬
    1,53 2元。緣訴外人即被告股東翁志明於91年12月31日被告
    召開91度股東臨時會時，以伊二人對公司之經營有疏失、怠
    忽資金控管，並有監守自盜情事，乃建請股東會決議提交董
    事會即刻決議解除伊兩人副總經理職務之臨時動議案，被告
    旋於當日召開第5 屆第7 次董事會，未經查證，亦未給伊等
    申辯說明機會，即決議終止系爭委任契約，並自當日起生效
    ；嗣被告就伊等涉嫌背信、詐欺、侵占犯行，向臺灣台北地
    方法院檢察署及菲律賓司法部馬卡地市檢察署提出告訴，並
    分別經不起訴處分及駁回指訴確定在案。是被告自屬於不利
    伊等之時期終止系爭委任契約，造成伊等背負莫須有罪名，
    名譽受損，精神上因而承受相當痛苦，故各以伊等任職期間
    3 個月之薪資作為精神上損害賠償之數額，即甲○○之損害
    額為39萬3,246 元（計算式：131,082x 3=393,246），王世
    焜則為33萬4,596 元（計算式：111,53 2x3=334,596）。爰
    依民法第549 條第2 項規定，提起本訴，並聲明：(一)被告應
    給付原告甲○○39萬3,246 元、乙○○33萬4,59 6元，及均
    自92年1 月1 日起至清償日止，按年息5%計算之利息。(二)願
    供擔保請准宣告假執行。
二、被告則以：伊依民法第549 條第1 項規定，本得隨時、不附
    理由，終止系爭委任契約，何況伊於91年9 月27日派任原告
    甲○○為台北分公司副總經理，並自91年10月1 日生效，惟
    甲○○拒絕於91年10月7 日至伊台北分公司報到，原告乙○
    ○則自91年11月20日起休假，故伊非於不利原告之時期，終
    止系爭委任契約；且原告迄未證明其等受有如何之損害，及
    其損害與伊終止系爭委任契約行為間，有何因果關係，原告
    自不得依該條規定請求損害賠償等語，資為抗辯。並聲明：
    原告之訴駁回，如受不利判決，願供擔保免為假執行。
三、兩造不爭執之事項如下：
(一)、原告甲○○、乙○○自79年1 月1 日起均任職被告公司副總
    經理職務，甲○○月薪13萬1,082 元，乙○○則為11萬1,53
    2 元。
(二)、被告於91年12月31日召集第5 屆第7 次董事會，以原告未善
    盡經營責任、不當處理增資股款等情事，同日決議終止兩造
    間之委任契約，並自當日起生效。
(三)、被告於91年9 月27日派任甲○○為台北分公司副總經理，並
    自91年10月1 日生效，惟甲○○拒絕於91年10月7 日起至被
    告台北分公司報到上班；乙○○則自91年11月20日起休假。
四、兩造爭執之事項如下：
(一)、被告是否於不利原告之時期，終止系爭委任契約？
(二)、原告是否因此受有損害？該數額為何？
五、本院得心證之理由：
(一)、被告是否於不利原告之時期，終止系爭委任契約？
    按當事人之任何一方，得隨時終止委任契約。當事人之一方
    ，於不利於他方之時期終止契約者，應負損害賠償責任。但
    因非可歸責於該當事人之事由，致不得不終止契約者，不在
    此限，民法第549 條定有明文。又按委任契約依民法第549
    條第1 項規定，不論有無報酬，或有無正當理由，均得隨時
    終止，最高法院63年台上字第1536號判例可資參照。經查，
    原告前任被告公司副總經理職務，兩造間應為委任關係乙節
    ，業經高雄高分院上開判決闡述明確，兩造於本院對此亦不
    爭執，是依前開規定及最高法院判例意旨，被告不論有無正
    當理由，自得隨時終止系爭委任契約。至原告雖主張被告係
    於不利於其等之時期終止契約，然原告未能舉證以明其等有
    何如被告不於斯時終止系爭委任契約，即有其他預期利益可
    得之情事，況且，原告甲○○經被告改派為台北分公司副總
    經理後，拒絕於91年10月7 日起至台北分公司報到，原告乙
    ○○則自91年11月20日起休假等情，為兩造所不爭執，則被
    告於同年12月31日經董事會決議終止系爭委任契約前，原告
    已分別有2 月餘及1 月餘未為被告公司處理事務，衡情亦難
    認原告有突遭中斷事務之處理，而有期待利益受損之可能，
    據此，自難認被告於91年12月31日終止系爭委任契約，係於
    不利原告之時期為之。再者，終止權之行使，僅須由行為人
    向他方當事人以意思表示為之，即生效力，無須經相對人同
    意，此觀民法263 條準用第258 條規定甚明，而被告既可不
    附理由終止系爭委任契約，自毋庸賦予原告申辯之機會，是
    原告主張被告於股東會提議當日立即召開董事會，未給其等
    申辯機會，逕為終止系爭委任契約之決議，係屬「不利他方
    之時期」終止系爭委任契約，並無所據，殊非可採。
(二)、原告是否因此受有損害？該數額為何？
    經查，原告陳稱被告終止系爭委任契約，造成其等名譽受損
    ，精神上因而受有痛苦，茲以相當3 個月薪資略計其損害額
    （見本院卷第52、69頁）。然民法第549 條既賦予委任人得
    隨時終止委任契約之權利，則受委任人經委任人終止委任關
    係之事實，客觀上無從認其品德、聲譽、社會一般評價將因
    而受有貶損。且按人格權受侵害時，得請求法院除去其侵害
    ；有受侵害之虞時，得請求防止之。前項情形，以法律有特
    別規定者為限，得請求損害賠償或慰撫金，民法第18條定有
    明文。而本件原告係以民法第549 條第2 項為請求依據（見
    本院卷第46頁），該條所謂「損害賠償責任」係指「財產上
    之損害賠償」，此對照觀之民法第194 條、第195 條第1 項
    、第979 條第1 項、第999 條第2 項均明文規定「雖非財產
    上之損害，亦得請求賠償相當之金額」等字句，惟本條並無
    得請求非財產上損害賠償之特別規定自明，是原告之人格權
    縱使受有損害，亦不得依民法第549 條第2 項規定，就其等
    精神上痛苦之「非財產上」損害請求賠償，原告據此而為請
    求，當屬無據。至原告如認被告以其等未盡經營責任，不當
    處理增資股款等為由終止委任契約，甚或對被告公司全體人
    員公布，而損及其等名譽，宜另依侵權行為法律關係訴請賠
    償。
五、綜上所述，本件兩造間所存立者，係委任關係，原告依法得
    隨時終止系爭委任契約，且被告並無於不利原告時期終止系
    爭委任契約情事；而原告所請求者既為非財產上損害賠償，
    則其等援引民法第549 條第2 項關於財產上損害賠償規定為
    請求基礎，亦屬無據。從而，原告本於民法第549 條第2項
    規定，請求被告給付甲○○39萬3,246 元、乙○○33萬4,59
    6 元，及均自92年1 月1 日起至清償日止，按年息5%計算之
    利息，為無理由，應予駁回。
六、原告之訴既經駁回，其假執行之聲請即失所依附，應併予駁
    回。
七、據上論結：原告之訴為無理由，依民事訴訟法第85條第1 項
    前段，判決如主文。
中    華    民    國    95    年    2     月    10    日
                  民事第一庭  審判長法  官  甯  馨
                                    法  官  劉傑民
                                    法  官  曾鴻文
正本係照原本作成。
如不服本判決，應於送達後20日內，向本院提出上訴狀並表明上
訴理由，如於本判決宣示後送達前提起上訴者，應於判決送達後
10日內補提上訴理由書（須附繕本）。
中    華    民    國    95    年    2     月    13    日
                                    書記官  王敏東


司法院資訊處製作；財團法人民間司法改革基金會備份。
